【裁判字號】    98,上訴,4243
【裁判日期】    981201
【裁判案由】    毒品危害防制條例等
【裁判全文】
臺灣高等法院刑事判決                98年度上訴字第4243號
上  訴  人
即  被  告  甲○○
                    （現羈押於臺灣臺北看守所）
選任辯護人  李進成律師
上列上訴人因違反毒品危害防制條例等案件，不服臺灣桃園地方
法院98年度訴字第775號，中華民國98年9月3日第一審判決（起
訴案號：臺灣桃園地方法院檢察署98年度偵字第11904號），提
起上訴，本院判決如下：
    主  文
原判決撤銷。
甲○○共同運輸第三級毒品，處有期徒刑陸年，如附表一所示之
物，均沒收。
    事  實
一、甲○○明知愷他命（即Ketamine）係業經公告列為毒品危害
    防制條例第2條第2項第 3款所規定之第三級毒品，不得非法
    運輸，亦屬懲治走私條例第2條第3項規定公告之「管制物品
    項目及其數額」甲項第 4款所列管制進出口之物品，不得私
    運進口，竟於民國97年12月下旬，因真實姓名不詳、自稱「
    周海春」之成年男子表示，若能協助在我國臺灣境內代為收
    受其自中國大陸地區以「寵物吹水機」名義寄出之包裹，再
    轉交給所指定之人，事成後將給付每3箱新臺幣（下同）2,0
    00元、每4箱3,000元之酬勞，甲○○應允之，並依「周海春
    」之指示，自98年3月起租用桃園縣中壢市○○路231號5樓
    房屋作為寄放前開包裹之處所使用。嗣甲○○對於「周海春
    」委託其代收之貨品，寄貨方式與一般快遞處理方法不同，
    已預見該貨物可能係違禁之毒品，竟仍以此事實之發生不違
    背其本意之不確定故意，於98年5月23日，以0000000000號
    行動電話與「周海春」聯絡後，即與「周海春」共同基於自
    中華民國境外運輸第三級毒品愷他命及私運管制物品進口之
    犯意聯絡，由甲○○提供其自身、其前妻蔡秀鑾及其友人余
    元佑（上開2人均不知情）之資料為收件人，另由「周海春
    」將其在中國大陸地區取得之如附表一編號1至22所示之第
    三級毒品愷他命（驗前總毛重15,113公克，其驗前淨重、純
    度及純質淨重均詳附表一所示），以其所有如附表一編號1
    至22所示之塑膠袋23個分裝成22包（空包裝毛重如附表一所
    示），藏塞入其所有之11個寵物吹水機內軸（即每個內軸分
    藏2包愷他命）後，再分別將內軸夾藏前述第三級毒品愷他
    命之寵物吹水機裝進外包裝紙箱內，封裝成為11箱包裹，於
    98年5月25日某時，將上開夾藏愷他命之包裹，自中國四川
    地區，委託不知情之U.N.I SKYWIN EXPRESS公司，分別以：
    「提單號碼：0000000、收件人甲○○、目的地桃園縣中壢
    市○○路231號5樓、件數4件」、「提單號碼：0000000、收
    件人蔡秀鑾、目的地臺北縣土城市○○路98號3樓、件數4件
    」、「提單號碼：0000000、收件人余元佑、目的地臺北市
    北投區○○街130號1樓、件數3件」之航空快遞包裹方式運
    輸，並委由不知情之九如報關行以「吹風機」名義代為報關
    進口，嗣上揭夾藏愷他命之寵物吹水機包裹於98年5月27日
    凌晨，由不知情之長榮航空股份有限公司以BR-6522號貨運
    班機運抵我國臺灣桃園國際機場，走私進入我國境內，暫時
    存放於永儲貨運站，而於同日凌晨1時30分許，經財政部臺
    北關稅局人員依法務部調查局桃園縣調查站機場組通報，會
    同法務部調查局桃園縣調查站人員執行郵件檢查時，發現前
    開包裹內夾藏第三級毒品愷他命，隨於同日凌晨4時45分許
    ，在上址查獲如附表一編號1至25所示之物品後扣押，法務
    部調查局桃園縣調查站人員為追查運輸毒品之人乃喬裝快遞
    人員，將前開內含夾藏第三級毒品愷他命之包裹3箱送至臺
    北市○○區○○街130號1樓，4箱送至桃園縣中壢市○○路
    231號5樓由不知情之社區管理員代為收受，另4箱送至臺北
    縣土城市○○路98號3樓由不知情之捷運888社區管理員代為
    收受。末於98年5月27日下午3時許，甲○○親自前往臺北縣
    土城市○○路捷運888社區管理室，於領得前開內含夾藏第
    三級毒品愷他命之包裹後欲離去時，乃為現場埋伏之警員當
    場逮捕查獲，扣得如附表一編號26及附表二之物，並於同日
    下午5時45分許，依臺灣桃園地方法院檢察署檢察官之指揮
    逕行搜索桃園縣中壢市○○路231號5樓，並扣得如附表三所
    示之物，始悉上情。
二、案經法務部調查局桃園縣調查站移送臺灣桃園地方法院檢察
    署檢察官偵查起訴。
    理  由
一、關於證據能力之說明：
（一）按被告以外之人於審判外之言詞或書面陳述，除法律有規
      定者外，不得作為證據，刑事訴訟法第159條第1項固定有
      明文。然被告以外之人於偵查中向檢察官所為之陳述，除
      顯有不可信之情況外，得為證據；被告以外之人於審判外
      之陳述，雖不符同法第159條之1至之4之規定，而經當事
      人於審判程序同意作為證據，法院審酌該言詞陳述或書面
      陳述作成時之情況，認為適當者，亦得為證據；又當事人
      、代理人或辯護人於法院調查證據時，知有第159條第1項
      不得為證據之情形，而未於言詞辯論終結前聲明異議者，
      視為有前項之同意，同法第159條之1第2項、第159條之5
      亦分別定有明文。又刑事訴訟法第159條之5的立法意旨在
      於傳聞證據未經當事人之反對詰問予以核實，原則上先予
      排除。惟若當事人已放棄反對詰問權，於審判程序中表明
      同意該等傳聞證據可作為證據；或於言詞辯論終結前未聲
      明異議，基於尊重當事人對傳聞證據之處分權，及證據資
      料愈豐富，愈有助於真實發現之理念，上開傳聞證據亦均
      得資為證據。經查：
    1.證人蔡秀鑾、余元佑及李孟縞於偵查中既係以證人身分陳
      述，且經檢察官告以具結義務及偽證處罰後命之朗讀結文
      具結，因上開證人均係於負擔偽證罪處罰之心理下證述，
      並以具結擔保其供述真實性，復無受其他不當外力干擾情
      形，可信性極高，本院審酌上開各該證人於偵查中具結證
      述之際，其外部附隨之環境或條件並無不當，是依上說明
      ，其等於偵查中所為證言，均具有證據能力，而得為證據
      。
    2.證人蔡秀鑾、余元佑於警詢（調查站）之陳述，檢察官、
      被告甲○○及其選任辯護人未於言詞辯論終結前對其證據
      能力聲明異議，本院認該等傳聞證據作成之情況亦無不當
      之情形，依刑事訴訟法第159條之5規定，認該證據具備證
      據能力。
（二）按偵查犯罪機關依法定程序監聽之錄音，如已踐行調查證
      據程序，依刑事訴訟法第165條之1之規定，本得採為認定
      犯罪事實之基礎。而依據監聽錄音製作之譯文，因僅為偵
      查犯罪機關單方面製作，苟被告或訴訟關係人對其真實性
      有爭執，法院固應依上開規定勘驗該監聽之錄音，踐行調
      查證據之程序，以確認該監聽錄音譯文與錄音內容相符而
      具真實性，然若被告或訴訟關係人對該錄音譯文內容之真
      實性並無爭執，法院本其職權，認無贅行勘驗以確認該錄
      音譯文真實性之必要，逕依同法第165條之規定，踐行法
      定調查程序後，採為認定被告有罪之基礎，核與證據法則
      尚無違背（最高法院96 年度台上字第1168號判決意旨參
      照）。查被告已自承000000 0000號行動電話門號確為其
      使用（見原審卷第42頁反面），檢察官復已依法聲請監聽
      該支行動電話之通訊監察，有臺灣高雄地方法院通訊監察
      書1份在卷（見原審卷第50至51頁），司法警察並依法製
      作通訊監察譯文，而被告及辯護人復不爭執該監聽譯文之
      真實性，是本件有關上開行動電話之監聽譯文內容，自有
      證據能力。
（三）按海關緝私條例第9條規定，海關因緝私必要，得對於郵
      包實施檢查，而本條所謂「檢查」，應認包含開拆郵包之
      手段，蓋僅由外觀檢查實難達成本條查緝走私之規範目的
      。查本案係由財政部臺北關稅局關務員許正輝依法務部調
      查局桃園縣調查站機場組通報，會同法務部調查局桃園縣
      調查站人員即證人湯玉等人檢查時，發現上開郵包內疑
      藏置愷他命，乃當場製作紀錄並由在場人九如報關行人員
      李智強、永儲貨運站人員簽章後，將貨物開箱查驗，因涉
      及刑事案件而依海關緝私條例第16條之1規定報告法務部
      調查局桃園縣調查站機場組偵辦，此業據證人湯玉證述
      明確（見原審卷第37至39頁），並有財政部臺北關稅局98
      年5月27日北機巡移字第0980100121號函及其附件在卷可
      稽（見偵查卷第25至27頁）。故本件海關人員依通報發現
      本案的快遞包裹內疑有夾藏未經申報之物品，故乃進一步
      以拆封之方式加以檢查，因而發現包裹內夾藏有未經申報
      之第三級毒品愷他命，故依法將該走私物品扣押，且因走
      私三級毒品是涉犯運輸毒品及私運管制物品進口罪等罪嫌
      ，遂將搜得之相關證據資料轉請法務部調查局偵辦，是核
      海關人員會同法務部調查局人員所為，實質上為海關緝私
      條例第9條所定之「行政檢查」，而非搜索，其後再依同
      條例第17條之規定扣押並移送法務部調查局偵辦，自不生
      無搜索票而非法搜索之問題，亦不受海關緝私條例第13條
      關於勘驗、搜索時間之限制，其整個檢查、扣押及依職權
      送請偵辦之程序均屬依法有據，故經由此合法之程序所扣
      得之證物第三級毒品愷他命，當具有證據能力。雖上開臺
      北關稅局函文附件「臺北關稅局扣押貨物/運輸工具收據
      及搜索筆錄」，形式上記載係依海關緝私條例第10條、第
      11 條為搜索，然上開筆錄之格式、法律依據及聲明事項
      等內容，係制式例稿套印之方式製作而成，縱海關人員疏
      未更正例稿上之引用法條，惟仍應依海關人員實質上所從
      事之行政行為之屬性正確適用法律，而非即得逕行適用海
      關人員疏未更正之法條依據，附此敘明。被告之選任辯護
      人以非法搜索扣押為由，主張扣案如附表一編號1至22之
      愷他命無證據能力云云，要屬無據。
（四）按「有左列情形之一者，檢察官、檢察事務官、司法警察
      官或司法警察，雖無搜索票，得逕行搜索住宅或其他處所
      ：一、因逮捕被告、犯罪嫌疑人或執行拘提、羈押，有事
      實足認被告或犯罪嫌疑人確實在內者。二、因追躡現行犯
      或逮捕脫逃人，有事實足認現行犯或脫逃人確實在內者。
      三、有明顯事實足信為有人在內犯罪而情形急迫者。檢察
      官於偵查中確有相當理由認為情況急迫，非迅速搜索，24
      小時內證據有偽造、變造、湮滅或隱匿之虞者，得逕行搜
      索，或指揮檢察事務官、司法警察官或司法警察執行搜索
      ，並層報檢察長。前2項搜索，由檢察官為之者，應於實
      施後3日內陳報該管法院；由檢察事務官、司法警察官或
      司法警察為之者，應於執行後3日內報告該管檢察署檢察
      官及法院。法院認為不應准許者，應於5日內撤銷之。」
      刑事訴訟法第131條第1項、第2項、第3項定有明文。查本
      件司法警察係於逮捕被告後，經臺灣桃園地方法院檢察署
      檢察官楊朝森認情況急迫，非迅速搜索，24小時內證據有
      偽造、變造、湮滅或隱匿之虞，於98年5月27日下午5時許
      指揮對「桃園縣中壢市○○路231號5樓」之址執行搜索，
      經證人即法務部調查局偵查員湯玉、李孟縞證述明確（
      見偵卷第212至213頁、原審卷第37至39頁），並有法務部
      調查局桃園縣調查站搜索、扣押筆錄1份在卷可稽（見偵
      卷第5至10頁），而檢察官復於98年6月1日層報臺灣桃園
      地方法院檢察署檢察長，並由法務部調查局桃園縣調查站
      於98年6月1日以園緝字第09857018370號逕行搜索陳報狀
      陳報向原審法院及臺灣桃園地方法院檢察署檢察官報告逕
      行搜索結果，嗣經原審法院准予備查，有臺灣桃園地方法
      院檢察署檢察官簽呈、原審法院函1紙在卷可稽（見偵卷
      第79頁、原審卷第33頁），是本件搜索執行後既確有依法
      陳報法院，且未經撤銷，則其搜索於法並無不合，被告之
      選任辯護人辯稱：本件對「桃園縣中壢市○○路231號5樓
      」之址搜索並不合法，故扣案如附表三所示之物無證據能
      力云云，顯非可採。
（五）再本案扣案如附表一編號26及附表二之物，係甲○○親自
      前往臺北縣土城市○○路捷運888社區管理室領得前開內
      含夾藏第三級毒品愷他命之包裹後欲離去時，為現場埋伏
      之警員當場逮捕查獲時自願提出之物，此有法務部調查站
      南部地區機動工作組扣押筆錄1份在卷（見偵卷第12頁）
      ，且被告於警詢、偵查、原審及本院均未對此表示異議，
      被告原審之選任辯護人主張此部分扣案物無證據能力云云
      ，應屬無據。
（六）本件認定犯罪事實所引用之卷內所有卷證資料（包含文書
      證據、物證等證據），並無證據證明係公務員違背法定程
      序所取得，被告及選任辯護人於審理終結前，除前開三至
      五所述者外，就卷內所有之卷證資料之證據能力均表示無
      意見，且卷內之文書證據，亦無刑事訴訟法第159條之4之
      顯有不可信之情況與不得作為證據之情形，則依刑事訴訟
      法第159條之5之規定，本件認定事實所引用之本件卷證所
      有文書證據、物證等證據，均具有證據能力。
二、認定犯罪事實所憑證據及理由：
    訊據上訴人即被告對於其於上揭時、地受「周海春」委託以
    每3箱2,000元、每4箱3,000元之報酬，提供其自身、其前妻
    蔡秀鑾及友人余元佑之資料為收件人，領取「周海春」自大
    陸地區寄送入境之前揭包裹，並租用桃園縣中壢市○○路23
    1號5樓房屋作為寄放包裹之處所等情，均供認不諱，並於本
    院審理時坦承當初其於應允「周海春」之委託後，即有懷疑
    所受託收之包裹內可能夾藏有違禁之毒品，惟因礙於人情而
    未予拒絕，其願意承擔一切罪責等語。經查：
（一）被告於98年5月23日，以號碼0000000000號之行動電話與
      「周海春」聯絡後，提供其自身、其前妻蔡秀鑾及友人余
      元佑之資料為收件人，供「周海春」寄送前揭包裹共11件
      ，嗣於98 年5月27日上開包裹經喬裝快遞之桃園縣調查站
      人員寄達其指定之臺北縣土城市○○路地址後，被告於至
      捷運888 社區管理室領得前開內含夾藏第三級毒品愷他命
      之包裹後欲離去之際，為現場埋伏之警員當場逮捕查獲，
      前開收件人姓名及地址為被告自行提供予「周海春」寄送
      包裹之用，而蔡秀鑾、余元佑等人對於被告係與「周海春
      」聯絡後將其等地址提供作為「周海春」寄送包裹之用等
      情，均不知悉等情，業據證人蔡秀鑾、余元佑於調查站及
      偵查、證人李孟縞於偵查、證人湯玉於原審均證述明確
      （見偵卷第62至72、69至72、74至75、206、212至213 頁
      、原審卷第37至39頁），並有被告使用之手機門號000000
      0000號98年5月23日晚間9時30分之通訊監察譯文、法務部
      調查局南部地區機動工作組扣押筆錄、扣押物品目錄表等
      附卷可稽（見偵卷第11至13頁、第48頁），且為被告所坦
      認，自堪信屬實，核先敘明。
（二）又前揭「周海春」自中國大陸地區四川省委託U.N.ISKY
      WINEX PRESS公司，分別以：「提單號碼：0000000、收件
      人甲○○、目的地桃園縣中壢市○○路231號5樓、件數4
      件」、「提單號碼：0000000、收件人蔡秀鑾、目的地臺
      北縣土城市○○路98號3樓、件數4件」、「提單號碼：00
      00000、收件人余元佑、目的地臺北市○○區○○街130號
      1樓、件數3件」之航空快遞包裹方式運輸，並委由不知情
      之九如報關行以「吹風機」名義代為報關進口，嗣於98年
      5月27日凌晨，由不知情之長榮航空股份有限公司以BR至6
      522號貨運班機運抵臺灣桃園國際機場進入我國境內之包
      裹共11件內，分別裝有內軸各藏有2包塑膠袋包裝粉末之
      寵物吹水機共11個，而扣案之白色粉末共22包，經送鑑驗
      結果，均含有第三級毒品愷他命成分（驗前總毛重15113
      公克，其驗前淨重、純度及純質淨重均詳附表一所示），
      此有快遞貨物領取簽收單影本、財政部臺北關稅局函、臺
      北關稅局扣押貨物、運輸工具收據及搜索筆錄、蒐證照片
      、扣押物品清單、蒐證照片及法務部調查局98年6月30日
      調科壹字第09800322920號鑑定書1份在卷可考（見偵卷第
      7、10、14至16、25至42、215至218頁），並為被告所不
      否認，是亦堪信屬實。
（三）再被告自97年3月間起，承租桃園縣中壢市○○路231號5
      樓房屋作為寄放「周海春」委託收受包裹之處所，並於本
      次作為「周海春」寄送前開包裹之收件地之一，本案被告
      經逮捕查獲後，協同檢警人員依臺灣桃園地方法院檢察署
      檢察官之指揮前往該處為搜索，當時該屋大門及兩房間之
      鑰匙均為被告所持有（扣案如附表二所示），以被告持有
      之前開鑰匙打開該屋大門及上鎖之兩房間木門後，其中一
      房間牆角堆有已封箱、未封箱，均看不出內裝物之物品多
      箱、壓平疊放於一旁之紙箱，房間內另一面放置幾組3層
      櫃，其內放有小工具及電子磅秤2台。另有幾箱擺放於地
      面及手推車上之紙箱，紙箱已開封，內放有（與本件遭查
      獲之包裹內相同款式）之吹水機藍色鐵製內軸、黑色內部
      零件；而另一間房間，床上疊放空紙箱及壓平之紙箱，地
      上整齊堆放許多吹水機藍色、空心、鐵製圓桶，及少數吹
      水機黑色內部零件，該房間桌上放有美工刀、小鐵鎚各1
      支、螺絲起子2把，並經警查或扣得如附表三所示之物，
      此業據證人李孟縞於偵查時證述明確（見偵卷第212至213
      頁），並有原審勘驗筆錄（見原審卷第24頁反面至25頁）
      、蒐證照片及法務部調查局桃園縣調查站搜索扣押筆錄、
      扣押物品目錄表在卷可查（見同前偵卷第5至7頁、第42至
      43頁）。本案被告於98年3月間即依「周海春」之指示承
      租該屋作為寄放其代為收受之包裹使用，至查獲時已有2
      月之久，且其持有該屋之大門及房間內鑰匙，足認有自由
      進出系爭房屋之能力，而被告亦坦承曾於本案查獲前之98
      年5月24日，依「周海春」之指示進入該屋內之情（見原
      審卷第43至45頁），則被告對於房屋內堆放物品之狀況應
      屬知悉，而前開房屋2間房間內堆放者，均為已自包裹內
      拆封並拆裝內軸及零件，與本案遭查扣者相同款式之寵物
      吹水機多個，應可認被告知悉「周海春」寄送包裹內之寵
      物吹水機嗣經拆解分為內軸及零件堆放於前開房屋內之情
      ，依被告之智識及社會經驗，當可推想若「周海春」所寄
      送者，確為合法寵物吹水機之物品，應無須大費周章要求
      他人提供姓名及寄送地址供其寄送包裹使用，而於運抵臺
      灣後，卻將寵物吹水機分裝拆解，將零件堆放於無人居住
      之空屋內，而非將機器完整販售予其他業者；況被告於本
      案遭查獲前之98年5月中旬，即亦曾為「周海春」代收包
      裹，並於98年5月24日依「周海春」之指示，前往前開桃
      園縣中壢市租屋處內，依「周海春」之指示將白色粉末1
      包放置於錫箔紙上焚燒，再將焚燒後之情況稟報「周海春
      」等情，有0000000000號行動電話98年5月24日通訊監察
      譯文附卷可稽（見偵卷第50至52頁），亦為被告所不否認
      （見原審卷第43至45頁），再參諸被告使用之前開000000
      0000號行動電話於98年5月23日下午9時30分、5月24日晚
      間9時24分之通訊監察譯文中，多次出現「車」、「魚」
      之名詞（見偵卷第48至49、54頁），經原審蒞庭檢察官詢
      問前開與「周海春」之對話內容中「車」、「魚」等名詞
      之定義時，被告答稱：「車」、「魚」係指寵物吹水機等
      語（見原審卷第42頁反面、44頁反面），若被告主觀上認
      知其係單純委託被告收受寵物吹水機之合法物品而毫無懷
      疑不法之情，則實難想像其以前開暗語與「周海春」聯繫
      之動機，及其何以未先予以詢問焚燒物品究屬何物、為何
      須至隱密之租屋處內焚燒等疑問，即全盤依「周海春」之
      指示至租屋處燃燒不明粉末並稟報燃燒情形之可能性。據
      此，自亦足認被告嗣於本院供承當初其於應允「周海春」
      之委託後，即有懷疑所受託收之包裹內可能夾藏有違禁之
      毒品乙節（見本院卷第82頁），堪信為真。
（四）準此，被告主觀上既已預見該包裹內可能藏放違禁之毒品
      ，竟仍願甘冒遭警查獲之風險，而以此事實之發生不違背
      其本意之運輸第三級毒品走私入境之不確定故意，受「周
      海春」所託代收夾藏於上開寵物吹水機包裹內之第三級毒
      品愷他命，是被告自有共同自大陸地區運輸第三級毒品愷
      他命私運進口之不確定故意至明。
（五）綜上所述，本件事證明確，被告犯行堪以認定，應依法論
      科。
三、法律修正之比較適用：
    被告行為後，毒品危害防制條例第4條、第17條於98年5月20
    日修正公布，並依毒品危害條例條例第36條所規定：「本條
    例自公布後6個月施行。」，則該修正案於98年11月20日生
    效。再依刑法第2條第1項「按行為後法律有變更者，適用行
    為時之法律，但行為後之法律有利於行為人者，適用最有利
    於行為人之法律」之規定，爰說明如下：查被告行為時之毒
    品危害防制條例第4條第3項規定：「製造、運輸、販賣第三
    級毒品者，處5年以上有期徒刑，得併科新臺幣5百萬元以下
    罰金」，修正後則規定：「製造、運輸、販賣第三級毒品者
    ，處5年以上有期徒刑，得併科新臺幣7百萬元以下罰金」。
    核修正後之規定，得併科之罰金顯已提高，應以被告行為時
    之規定對被告較為有利。
四、論罪科刑部分：
    按愷他命屬毒品危害防制條例第2條第2項第3款所定之第三
    級毒品，亦為行政院依懲治走私條例依法授權公告「管制物
    品項目及其數額」甲項第4款之管制進出口物品；且按懲治
    走私條例第12條另特別規定：「自大陸地區私運物品進入臺
    灣地區，或自臺灣地區私運物品前往大陸地區者，以私運物
    品進口、出口論，適用本條例規定處斷」；又按運輸毒品或
    運送走私物品罪之成立，並非以所運輸之毒品或運送之走私
    物品已運抵目的地為完成犯罪之要件；是以，區別各該罪既
    遂、未遂之依據，應以已否起運離開現場為準，如已起運離
    開現場，其構成要件之輸送行為即已完成，不以達到目的地
    為既遂之條件；懲治走私條例處罰走私行為之既遂或未遂，
    則應以已否進入國界為準（95年度台上字第990號、84年度
    台上字第3794號判決參照）。查被告與「周海春」自中國四
    川地區私運、運輸第三級毒品愷他命抵達我國臺灣桃園國際
    機場，雖即經查獲，然該毒品既已運抵桃園國際機場，並進
    入我國領域內，其等私運管制物品毒品愷他命進口及運輸毒
    品愷他命之行為皆已完成，即屬既遂。是核被告所為，係犯
    修正前毒品危害防制條例第4條第3項之運輸第三級毒品罪及
    懲治走私條例第12條、第2條第1項之私運管制物品進口罪。
    被告與「周海春」間，就上開犯行有犯意聯絡及行為分擔，
    為共同正犯。另其等利用前揭不知情之物流、報關、航空等
    業者自中國大陸地區私運扣案毒品愷他命入境我國臺灣，係
    屬間接正犯。再被告以一私運行為，觸犯上述保護法益不同
    之二罪名，屬想像競合犯，應依刑法第55條之規定，從一重
    之修正前毒品危害防制條例第4條第3項之運輸第三級毒品罪
    處斷。
五、撤銷改判之理由：
    原審據以論罪科刑，固非無見。惟查：(一)被告行為後，毒品
    危害防制條例第4條第3項業於98年5月20日修正公布，同年
    11月20日施行，原審未及比較新舊法而為適用，尚有未洽；
    (二)科刑之判決書，應於理由內記載科刑時就刑法第57條或第
    58條規定事項所審酌之情形，為刑事訴訟法第310條第3款所
    明定。此項規定，依同法第364條，又為第二審所準用。經
    查，第一審判決係審酌被告犯罪之動機、目的、手段、所生
    危害，及其犯罪後之態度等一切情狀，量處上訴人有期徒刑
    7年。然刑法第57條第10款所稱犯罪後之態度，包括坦承犯
    行，願意認罪；本院審理中，被告既坦承當初其於應允「周
    海春」之委託後，即有懷疑所受託收之包裹內可能夾藏有違
    禁之毒品，並表示願承擔一切罪責，則被告犯罪後之態度與
    第一審比較，已然不同；被告上訴意旨據此認原審判決量刑
    過重，即有理由。原審判決既有前揭可議之處，自應由本院
    將原判決撤銷改判。爰審酌被告僅為貪圖簽收包裹之小利，
    與運輸第三級毒品愷他命之「周海春」有犯意聯絡與行為分
    擔，所幸本件第三級毒品愷他命運輸進入我國臺灣境內，即
    為警查獲而未流入市面，尚未戕害我國國人身體健康，兼衡
    被告運輸第三級毒品之數量，暨其智識程度、生活狀況、與
    分擔犯罪部分之情節、參與程度、尚未領取簽收包裹之報酬
    ，併犯後坦承犯意、願承擔罪責之態度；及檢察官起訴具體
    求處有期徒刑10年尚屬過重等一切情況，量處被告有期徒刑
    6年。至被告本審辯護人辯護意旨雖以：被告運輸毒品係因
    曾受恩於「周海春」，故心中雖有懷疑，仍相信「周海春」
    而未予拒絕，被告並無販賣之行為，且係第一次有此行為即
    遭查獲，請斟酌被告坦承犯意、願承擔罪責之態度，依刑法
    第59條規定酌量減輕其刑云云。惟按「犯罪之情狀可憫恕者
    ，得酌量減輕其刑」，刑法第59條定有明文，必於犯罪之情
    狀，在客觀上足以引起一般同情，認為即予宣告法定低度刑
    期，猶嫌過重者，始有其適用（最高法院44年台上字第413
    號、45年台上字第1165號、51年台上字第899號判例參照）
    。而毒品危害防制條例第4條第3項之運輸第三級毒品罪，其
    法定本刑為5年以上有期徒刑，得併科新台幣7百萬元以下罰
    金，其法定刑固屬甚重，然政府鑑於近年來國內毒品泛濫，
    對於國家、社會治安及國人身心健康之危害甚鉅，除修訂相
    關法律規定及嚴厲查緝走私外，並於各大媒體宣導反毒政策
    ，此項事實被告自不能諉為不知。被告既已懷疑「周海春」
    可能以前述夾藏毒品之方式，自中國大陸地區運輸毒品入境
    ，竟猶為利益所驅，應允代為簽收包裹，且輸入之數量龐大
    、純度甚高，如順利流入市面，對社會治安之破壞及國人身
    心之戕害後果實難想像，被告運輸毒品之行為，於客觀上實
    不足以引起一般同情，其情無何可憫恕之處，自不得邀刑法
    第59條規定減輕其刑。
六、關於沒收部分之說明：
（一）鑑於第三級毒品均係管制藥品，特於毒品危害防制條例第
      11條之1明定無正當理由，不得擅自持有，而同條例第18
      條第1項後段復規定查獲之第三級毒品，無正當理由而擅
      自持有者，沒入銷燬之。從而，依同條例第18條第1項後
      段應沒入銷燬之毒品，專指所查獲者為施用、持有之第三
      級毒品而言；倘係所查獲者為製造、運輸、販賣、意圖販
      賣而持有、以非法方法使人施用、引誘他人施用或轉讓之
      第三級毒品，既屬同條例相關法條明文規定處罰之犯罪行
      為，即非該條項應沒入銷燬之範圍。又同條例第19條第1
      項所定「供犯罪所用或因犯罪所得之物」，係指犯第4條
      至第9條、第12條、第13條或第14條第1項、第2項之罪所
      用或所得之物，不包括毒品本身在內，自不得為第三、四
      級毒品之沒收依據（以犯第4條第3項販賣第三級毒品罪為
      例，其供犯罪所用之物，當指「供販賣第三級毒品所用之
      物」而言；第三級毒品本身為販賣之標的，為遂行販賣該
      毒品使用之物，始屬「供犯罪《犯第4條第3項之販賣第三
      級毒品罪》所用之物」，其理至明）。同條例對於所查獲
      者為製造、運輸、販賣、意圖販賣而持有、以非法方法使
      人施用、引誘他人施用及轉讓之第三級毒品之沒收，並無
      特別規定，如其行為已構成犯罪，則該毒品即屬不受法律
      保護之違禁物，應回歸刑法之適用，依刑法第38條第1項
      第1款之規定沒收之（最高法院95年台上字第911號、96年
      度台上字第89號判決參照）。查扣案如附表一編號1至22
      所示之第三級毒品愷他命（驗前總毛重15113公克，其驗
      前淨重、純度及純質淨重均詳附表一所示），業經鑑定確
      屬毒品危害防制條例第2條第2項第3款所規範之第三級毒
      品，有前開法務部調查局鑑定書在卷可按，而屬違禁物品
      ，依前開說明，不問是否屬被告所有，應依刑法第38條第
      1項第1款之規定諭知沒收。
（二）又按犯第4條至第9條之罪者，其供犯罪所用或因犯罪所得
      之財物，均沒收之，如全部或一部不能沒收時，追徵其價
      額或以其財產抵償之，毒品危害防制條例第19條第1項定
      有明文，惟仍須以該物屬於犯人者為限，始得沒收之（最
      高法院93年度台上字第5336號判決參照）；共同正犯因相
      互間利用他人之行為，以遂行其犯意之實現，本於責任共
      同之原則，有關沒收部分，對於共犯間供犯罪所用之物，
      自均應為沒收之諭知（最高法院91年度台上字第5583號判
      決參照），而本件扣案之包裝毒品愷他命之外包裝塑膠袋
      23個（如附表一編號1至22所示），能與第三級毒品愷他
      命分別秤其重量，則與前開毒品即無難以析離而無法個別
      宣告沒收之情事（最高法院92年度台上字第6911號刑事判
      決參照），具防止毒品裸露、逸出、防潮之功用，並便於
      攜帶、運輸，而扣案之吹水機11台、航空快遞外袋11個、
      隨貨運送單3張（如附表一編號23至25所示），係用於偽
      裝夾藏上開第三級毒品愷他命以利運輸之用，均係供運輸
      毒品所用之物，亦均屬共犯「周海春」所有，至扣案之行
      動電話1支及內含門號0000000000號SIM卡1張（如附表一
      編號26所示），為被告專供本件運輸毒品聯絡使用，行動
      電話係屬被告所有，此為被告所坦白承認，均應依毒品危
      害防制條例第19條第1項前段宣告沒收。
（三）至其他扣案如附表二之物，固為被告所有，惟無積極證據
      證明係專供被告與共犯「周海春」聯繫以犯本案之用，扣
      案如附表三之物，非被告所有，且無積極證據證明係供本
      案犯罪所用之物，亦均非違禁物，而被告自承本次運輸第
      三級毒品愷他命成功後另可分得之報酬，因尚未實際取得
      ，均無庸對之宣告沒收。
七、其他起訴意旨之說明：檢察官以被告所為，請依刑法第90條
    第1項宣告強制工作云云。惟查，依卷附本院被告前案紀錄
    表之記載，被告並無犯罪前科，尚難認被告有犯罪之習慣，
    復依卷內證據資料以觀，亦不足以證明被告為本案犯行係因
    游蕩或懶惰成習所致，審酌刑法第57條各款所列事由之一切
    情狀後，認被告之本案犯行，量處6年有期徒刑之刑，已足
    收儆懲之效，並無庸援引刑法第90條第1項規定，為被告應
    於刑之執行前令入勞動場所強制工作宣告之必要，併此敘明
    。
據上論斷，應依刑事訴訟法第369條第1項前段、第364條、第299
條第1項前段，修正前毒品危害防制條例第4條第3項、第19條第1
項前段，懲治走私條例第2條第1項、第12條、第11條，刑法第11
條、第2條第1項、第28條、第55條、第38條第1項第1款，判決如
主文。
本案經檢察官曾忠己到庭執行職務。
中    華    民    國    98    年    12    月    1     日
                  刑事第一庭審判長法  官  葉騰瑞
                                  法  官  莊明彰
                                  法  官  王炳梁
以上正本證明與原本無異。
如不服本判決，應於收受送達後10日內向本院提出上訴書狀，其
未敘述上訴之理由者並得於提起上訴後10日內向本院補提理由書
（均須按他造當事人之人數附繕本）「切勿逕送上級法院」。
                                  書記官  陳佳伶
中    華    民    國    98    年    12    月    1     日
附表一：
┌──┬───┬──┬───────────┐
│編號│品名  │數量│附註                  │
├──┼───┼──┼───────────┤
│ 1  │愷他命│1包 │驗前淨重：690.84公克  │
│    │      │    │純度：81.75%          │
│    │      │    │純質淨重：564.76公克  │
│    │      │    │空包裝：1個           │
│    │      │    │空包裝重量：17.34公克 │
├──┼───┼──┼───────────┤
│2   │愷他命│1包 │驗前淨重：687.79公克  │
│    │      │    │純度：80.79%          │
│    │      │    │純質淨重：555.67公克  │
│    │      │    │空包裝：1個           │
│    │      │    │空包裝重量：17.34公克 │
├──┼───┼──┼───────────┤
│3   │愷他命│1包 │驗前淨重：694.21公克  │
│    │      │    │純度：76.01%          │
│    │      │    │純質淨重：527.67公克  │
│    │      │    │空包裝：1個           │
│    │      │    │空包裝重量：17.34公克 │
├──┼───┼──┼───────────┤
│4   │愷他命│1包 │驗前淨重：693.80公克  │
│    │      │    │純度：77.52%          │
│    │      │    │純質淨重：537.83公克  │
│    │      │    │空包裝：1個           │
│    │      │    │空包裝重量：17.34公克 │
├──┼───┼──┼───────────┤
│5   │愷他命│1包 │驗前淨重：695.50公克  │
│    │      │    │純度：73.08%          │
│    │      │    │純質淨重：508.27公克  │
│    │      │    │空包裝：1個           │
│    │      │    │空包裝重量：17.34公克 │
├──┼───┼──┼───────────┤
│6   │愷他命│1包 │驗前淨重：693.32公克  │
│    │      │    │純度：77.53%          │
│    │      │    │純質淨重：537.53公克  │
│    │      │    │空包裝：1個           │
│    │      │    │空包裝重量：17.34公克 │
├──┼───┼──┼───────────┤
│7   │愷他命│1包 │驗前淨重：694.24公克  │
│    │      │    │純度：77.72%          │
│    │      │    │純質淨重：539.56公克  │
│    │      │    │空包裝：1個           │
│    │      │    │空包裝重量：17.34公克 │
├──┼───┼──┼───────────┤
│8   │愷他命│1包 │驗前淨重：694.90公克  │
│    │      │    │純度：78.94%          │
│    │      │    │純質淨重：548.55公克  │
│    │      │    │空包裝：1個           │
│    │      │    │空包裝重量：17.34公克 │
├──┼───┼──┼───────────┤
│9   │愷他命│1包 │驗前淨重：697.40公克  │
│    │      │    │純度：80.36%          │
│    │      │    │純質淨重：560.43公克  │
│    │      │    │空包裝：1個           │
│    │      │    │空包裝重量：17.34公克 │
├──┼───┼──┼───────────┤
│10  │愷他命│1包 │驗前淨重：695.13公克  │
│    │      │    │純度：76.80%          │
│    │      │    │純質淨重：533.86公克  │
│    │      │    │空包裝：1個           │
│    │      │    │空包裝重量：17.34公克 │
├──┼───┼──┼───────────┤
│11  │愷他命│1包 │驗前淨重：695.38公克  │
│    │      │    │純度：73.81%          │
│    │      │    │純質淨重：513.26公克  │
│    │      │    │空包裝：1個           │
│    │      │    │空包裝重量：17.34公克 │
├──┼───┼──┼───────────┤
│12  │愷他命│1包 │驗前淨重：694.82公克  │
│    │      │    │純度：74.83%          │
│    │      │    │純質淨重：519.93公克  │
│    │      │    │空包裝：1個           │
│    │      │    │空包裝重量：17.34公克 │
├──┼───┼──┼───────────┤
│13  │愷他命│1包 │驗前淨重：684.66公克  │
│    │      │    │純度：76.91%          │
│    │      │    │純質淨重：526.57公克  │
│    │      │    │空包裝：1個           │
│    │      │    │空包裝重量：17.34公克 │
├──┼───┼──┼───────────┤
│14  │愷他命│1包 │驗前淨重：686.85公克  │
│    │      │    │純度：80.55%          │
│    │      │    │純質淨重：553.26公克  │
│    │      │    │空包裝：1個           │
│    │      │    │空包裝重量：17.34公克 │
├──┼───┼──┼───────────┤
│15  │愷他命│1包 │驗前淨重：686.88公克  │
│    │      │    │純度：77.18%          │
│    │      │    │純質淨重：530.13公克  │
│    │      │    │空包裝：1個           │
│    │      │    │空包裝重量：17.34公克 │
├──┼───┼──┼───────────┤
│16  │愷他命│1包 │驗前淨重：686.22公克  │
│    │      │    │純度：75.67%          │
│    │      │    │純質淨重：519.26公克  │
│    │      │    │空包裝：1個           │
│    │      │    │空包裝重量：17.34公克 │
├──┼───┼──┼───────────┤
│17  │愷他命│1包 │驗前淨重：686.90公克  │
│    │      │    │純度：77.65%          │
│    │      │    │純質淨重：533.38公克  │
│    │      │    │空包裝：1 個          │
│    │      │    │空包裝重量：17.34公克 │
├──┼───┼──┼───────────┤
│18  │愷他命│1包 │驗前淨重：688.25公克  │
│    │      │    │純度：77.28%          │
│    │      │    │純質淨重：531.88公克  │
│    │      │    │空包裝：1個           │
│    │      │    │空包裝重量：17.34公克 │
├──┼───┼──┼───────────┤
│19  │愷他命│1包 │驗前淨重：686.78公克  │
│    │      │    │純度：74.30%          │
│    │      │    │純質淨重：510.28公克  │
│    │      │    │空包裝：1個           │
│    │      │    │空包裝重量：17.34公克 │
├──┼───┼──┼───────────┤
│20  │愷他命│1包 │驗前淨重：675.36公克  │
│    │      │    │純度：78.21%          │
│    │      │    │純質淨重：528.20公克  │
│    │      │    │空包裝：1個           │
│    │      │    │空包裝重量：17.34公克 │
├──┼───┼──┼───────────┤
│21  │愷他命│1包 │（內含2包）           │
│    │      │    │驗前淨重：394.64公克、│
│    │      │    │263.47公克            │
│    │      │    │純度：75.16%、0.32%   │
│    │      │    │純質淨重：296.61公克、│
│    │      │    │0.84公克              │
│    │      │    │空包裝：2個           │
│    │      │    │空包裝重量：4.00公克、│
│    │      │    │3.86公克              │
├──┼───┼──┼───────────┤
│22  │愷他命│1包 │驗前淨重：686.71公克  │
│    │      │    │純度：77.64%          │
│    │      │    │純質淨重：533.16公克  │
│    │      │    │空包裝：1個           │
│    │      │    │空包裝重量：17.34公克 │
├──┼───┼──┼───────────┤
│23  │寵物吹│11台│                      │
│    │水機  │    │                      │
├──┼───┼──┼───────────┤
│24  │航空快│11個│                      │
│    │遞外袋│    │                      │
├──┼───┼──┼───────────┤
│25  │隨貨運│3 張│                      │
│    │送單  │    │                      │
├──┼───┼──┼───────────┤
│26  │NOKIA │1支 │內含0000000000號晶片卡│
│    │行動電│    │1張                   │
│    │話    │    │                      │
└──┴───┴──┴───────────┘
附表二：
┌──┬───────┬───┬──────┐
│編號│品名          │數量  │附註        │
├──┼───────┼───┼──────┤
│1   │門號0000000000│1張   │附於附表一編│
│    │晶片卡        │      │號26行動電話│
│    │              │      │內          │
├──┼───────┼───┼──────┤
│2   │GPLUS 行動電話│1支   │內含        │
│    │              │      │0000000000  │
│    │              │      │0000000000號│
│    │              │      │晶片卡2張   │
├──┼───────┼───┼──────┤
│3   │鑰匙          │1串   │共6枝       │
└──┴───────┴───┴──────┘
附表三：
┌──┬───────┬──────┐
│編號│品名          │數量        │
├──┼───────┼──────┤
│1   │吹水機鐵製圓桶│31個        │
├──┼───────┼──────┤
│2   │吹水機鐵製內軸│6箱         │
├──┼───────┼──────┤
│3   │吹水機內部零件│14箱        │
├──┼───────┼──────┤
│4   │拆解工具      │1袋         │
├──┼───────┼──────┤
│5   │電子秤        │2個         │
├──┼───────┼──────┤
│6   │夾鍊袋        │1袋         │
├──┼───────┼──────┤
│7   │手套          │1袋         │
├──┼───────┼──────┤
│8   │包裹領取通知單│1張         │
├──┼───────┼──────┤
│9   │包裝紙箱      │3疊         │
└──┴───────┴──────┘
附錄本案論罪科刑法條全文：
修正前毒品危害防制條例第4條第3項：
製造、運輸、販賣第三級毒品者，處5年以上有期徒刑，得併科
新臺幣5百萬元以下罰金。
懲治走私條例第2條第1項：
私運管制物品進口、出口逾公告數額者，處7年以下有期徒刑，
得併科新臺幣3百萬元以下罰金。


司法院資訊處製作；財團法人民間司法改革基金會備份。
